【裁判字號】    90,訴,139
【裁判日期】    900705
【裁判案由】    毒品危害防制條例
【裁判全文】
臺灣彰化地方法院刑事判決                            九十年度訴字第一三九號
    公  訴  人  臺灣彰化地方法院檢察署檢察官
    被      告  甲○○
右列被告因違反毒品危害防制條例案件，經檢察官提起公訴（八十九年度毒偵字第四
八二七、五九五三、六０七九、六一四三、六一四四、六一四五號），本院判決如左
：
    主      文
甲○○施用第一級毒品，累犯，處有期徒刑捌月。又連續施用第二級毒品，累犯，處
有期徒刑陸月，扣案之安非他命貳包（毛重分別為壹公克、零點捌公克），沒收銷燬
之；燈泡吸食器壹個、玻璃吸食器伍個、鏟子貳支、分裝袋壹包，均沒收。主刑部分
應執行有期徒刑壹年。
    事      實
一、甲○○前因竊盜案件，經台灣雲林地方法院以八十八年度易字第四七號判決判處
    有期徒刑七月確定，於民國八十九年一月九日服刑期滿執行完畢。又因施用毒品
    案件，經台灣雲林地方法院裁定送勒戒處所觀察、勒戒後，認無繼續施用毒品之
    傾向，由台灣雲林地方法院檢察署檢察官於八十八年四月二日以八十八年度偵字
    第一八００號為不起訴處分確定。詎仍不知悔改，竟於八十九年九月十九日或其
    前三日內之某時，在不詳地點，以不詳方式施用第一級毒品海洛因。又另基於概
    括之犯意，自八十九年九月十五日起至十一月十八日止，以將安非他命置於玻璃
    球上，用火燒烤吸食煙氣之方式，連續於雲林縣二崙鄉油車村一帶施用第二級毒
    品安非他命多次。嗣經警分別於八十九年九月十九日晚間九時三十分許，在雲林
    縣麥寮鄉○○村○○○○段出租公寓０一室查獲；及八十九年九月二十五日下午
    一時二十分許，在彰化縣溪湖鎮○○里○○路湖東巷七號前查獲，並當場扣得其
    所有之安非他命燈泡吸食器一個；及八十九年十月十八日甲○○前往雲林縣麥寮
    鄉麥寮分駐所採尿送驗結果，呈甲基安非他命陽性反應而查獲；及八十九年十月
    二十九日下午二時許，在雲林縣二崙鄉油車村山子門十四號查獲，並當場扣得其
    所有之安非他命一包（毛重約一公克）；及八十九年十一月二十二日凌晨零時四
    十分許，在彰化縣二林鎮○○里○○路一０九號前查獲，並當場扣得其所有之安
    非他命一包（毛重零點八公克）、玻璃吸食器五個、分裝袋一包、鏟子二支。甲
    ○○經本院以八十九年度毒聲字第四九四一號裁定送勒戒處所觀察、勒戒後，認
    有繼續施用毒品之傾向。
二、案經彰化縣警察局二林分局、溪湖分局報告及雲林縣警察局西螺分局、斗南分局
    、台西分局報告台灣雲林地方法院檢察署呈請台灣高等法院檢察署核轉台灣彰化
    地方法院檢察署檢察官偵查起訴。
    理      由
一、被告甲○○住所地係位於雲林縣二崙鄉，且其自承施用第二級毒品安非他命之處
    所亦在雲林縣境內，均非本院所轄；惟因被告於八十九年十一月二十二日在彰化
    縣二林鎮為警查獲其持有安非他命，該持有第二級毒品犯行又為施用之高度行為
    所吸收，足認本院所轄之彰化縣二林鎮亦屬被告施用第二級毒品安非他命之犯罪
    地，本院應有管轄權。復依刑事訴訟法第七條第一款、第六條第一項之規定：一
    人犯數罪者為相牽連案件，得合併由其中一有管轄權之法院管轄，則被告所犯施
    用第一級毒品海洛因部分，因與前揭本院有管轄權之施用第二級毒品安非他命犯
    行為數罪關係，屬相牽連案件，揆諸前揭法條意旨，亦得由本院審理判決，先此
    敘明。
二、訊據被告甲○○對於右揭連續施用第二級毒品安非他命之犯行固坦承不諱，惟矢
    口否認有何施用第一級毒品海洛因之情事，辯稱：伊不知為何會被驗出嗎啡陽性
    反應云云。惟查：被告於八十九年九月十九日為雲林縣警察局西螺分局查獲後，
    經警採其尿液送驗結果，係呈嗎啡及甲基安非他命陽性反應，有法務部調查局檢
    驗通知書一紙在卷足憑；雖該瓶尿液前經雲林縣衛生局檢驗結果，並未驗出含有
    嗎啡成分殘留，然因法務部調查局係以較為精密之氣相層析質譜儀分析法檢驗，
    所得結果應屬可採。而依一般人施打海洛因或嗎啡後，於尿中檢驗出煙毒反應時
    效，須視施打量之多少及個人代謝分泌情況而定，一般於八小時內約有百分之八
    十量於尿中排出，二十四小時後剩餘量之百分之九十再排出，七十二小時後仍有
    微量排出，此經憲兵司令部早於八十年五月七日以鑑驗字第一七四六號函釋甚
    明。被告如未於前揭採尿日之前三日內某時施用海洛因，自無可能於其尿液中驗
    得嗎啡陽性反應，是其空言否認犯行，並無足取。此外，復有卷附彰化縣衛生局
    及雲林縣衛生局煙毒尿液檢驗成績書可資為憑，及前揭扣案物品足供參佐。而被
    告前因施用毒品案件，經台灣雲林地方法院裁定送勒戒處所觀察、勒戒後，認無
    繼續施用毒品之傾向，由台灣雲林地方法院檢察署檢察官於八十八年四月二日以
    八十八年度偵字第一八００號為不起訴處分確定；又因本件施用毒品案件，經本
    院以八十九年度毒聲字第四九四一號裁定送勒戒處所觀察、勒戒後，認有繼續施
    用毒品之傾向等情，有台灣彰化地方法院檢察署刑案資料查註紀錄表、台灣高等
    法院被告全國前案紀錄表、不起訴處分書、台灣彰化看守所八十九年十二月一日
    彰所戒字第三０七八號函檢附之有無繼續施用毒品傾向證明書及評估標準紀錄表
    各一份在卷可按。本案事證已臻明確，被告犯行至堪認定。
三、核被告甲○○所為，係犯毒品危害防制條例第十條第一項、第二項之施用第一、
    二級毒品罪。其於施用前後持有海洛因及安非他命之低度行為，應為施用之高度
    行為所吸收，不另論罪。且被告多次施用第二級毒品安非他命犯行，時間緊接，
    方法相同，觸犯構成要件相同之罪名，顯係基於概括犯意為之，應依連續犯之規
    定論以一罪，並依法加重其刑。至其所犯上開二罪，犯意各別，行為互殊，應予
    分論併罰。又被告前因竊盜案件，經台灣雲林地方法院以八十八年度易字第四七
    號判決判處有期徒刑七月確定，於八十九年一月九日服刑期滿執行完畢，有卷附
    台灣彰化地方法院檢察署刑案資料查註紀錄表及台灣高等法院被告全國前案紀錄
    表足憑，其受有期徒刑之執行完畢，五年內再犯本件有期徒刑以上之罪，為累犯
    ，應依法遞加（施用第二級毒品罪部分）及加重（施用第一級毒品罪部分）其刑
    。爰審酌被告雖經員警多次查獲吸毒犯行，猶未能心生警惕，知所收斂，竟一再
    耽於毒害而不知自省，品行非佳，實有再加教化之必要，又其對於施用海洛因部
    分犯行一再否認，及其犯罪目的、手段、所生危害、智識程度等一切情狀，分別
    量處如主文所示之刑，並定其應執行之刑，以示懲儆。
四、扣案之安非他命二包（毛重分別為一公克、零點八公克），係毒品危害防制條例
    第二條第二項第二款所稱之第二級毒品，應依同條例第十八條第一項前段之規定
    ，沒收銷燬之。又燈泡吸食器一個、玻璃吸食器五個，均經被告陳明為其所有，
    其餘鏟子二支、分裝袋一包等物，業經另案被告即同時為警查獲之鍾高悟於台灣
    雲林地方法院訊問時表示係被告所有，被告對其所言亦無異詞，堪認均屬被告所
    有之物，且為供作犯罪之用，應依刑法第三十八條第一項第二款之規定，宣告沒
    收。至公訴人就注射針筒二支聲請沒收部分，因被告於當次查獲時（八十九年九
    月二十五日）驗尿結果並無呈現嗎啡陽性反應，有彰化縣衛生局煙毒尿液檢驗成
    績書在卷可稽，被告亦否認該物為其所有，不能證明確與本案犯罪情節有所關聯
    ，且非違禁物，自無宣告沒收之餘地，附此敘明。
五、公訴意旨另以：被告甲○○於八十九年十一月二十二日或其前四日內之某時，在
    不詳地點施用第一級毒品海洛因，因認被告就此部分涉有毒品危害防制條例第十
    條第一項之罪嫌等語。按犯罪事實應依證據認定之，無證據不得推定其犯罪事實
    ，刑事訴訟法第一百五十四條定有明文。公訴人所依憑之犯罪證據，無非係以被
    告於八十九年十一月二十二日送入台灣彰化看守所附設勒戒處所之驗尿結果為據
    ，惟被告早先於同日凌晨在彰化縣警察局二林分局亦有接受尿液採驗，經送彰化
    縣衛生局檢驗結果，並未檢出尿液中含有嗎啡成分反應；本院為求慎重，又將該
    瓶尿液送請法務部調查局利用氣相層析質譜儀分析法複驗，結果亦呈嗎啡陰性反
    應，此有彰化縣衛生局煙毒尿液檢驗成績書及法務部調查局檢驗通知書各一紙存
    卷足參。則被告於同日先前所為尿液採驗並無嗎啡反應，竟至其後進入勒戒處所
    時始自其尿液中驗得嗎啡成分殘留，二者結果顯相矛盾，而被告又無可能於接受
    警方留置訊問或檢察官偵訊時另行施用海洛因，是該入所尿液鑑定報告是否全然
    精確可信？已非無疑。尤以入所尿液鑑定僅施以ＥＩＡ之初篩方法檢驗，並未再
    經確認檢驗，有昭信科技顧問股份有限公司出具之濫用藥物尿液檢驗檢體報告一
    紙為憑，相較法務部調查局經由篩驗、確認二道檢驗手續，並使用極為精確之氣
    相層析質譜儀分析法複驗並製作檢驗報告，該入所尿液檢驗報告可信度自屬較為
    薄弱，顯無從據以推翻前揭法務部調查局之鑑定結果。從而，公訴人所憑之驗尿
    報告既有前揭諸項疑點，自無從資為認定被告犯罪之依據，基於「罪疑唯輕」之
    刑事法原則，被告此部分之犯行自屬不能證明，惟公訴人認此與前揭業經論罪科
    刑之施用第一級毒品部分有連續犯之裁判上一罪關係，爰不另為無罪之諭知。
據上論斷，應依刑事訴訟法第二百九十九條第一項前段，毒品危害防制條例第十條第
一項、第二項、第十八條第一項前段，刑法第十一條前段、第五十六條、第四十七條
、第五十一條第五款、第三十八條第一項第二款，判決如主文。
本案經檢察官陳信宏到庭執行職務。
中      華      民      國      九十      年      七      月      五    日
                                臺灣彰化地方法院刑事第三庭
                                      法      官  高 文 崇
右正本證明與原本無異。
如不服本判決，應於判決送達後十日內向本院提出上訴狀( 須附繕本 )。
                                      法院書記官  楊 筱 惠
中      華      民      國      九十      年      七      月      九    日
毒品危害防制條例第十條：
施用第一級毒品者，處六月以上五年以下有期徒刑。
施用第二級毒品者，處三年以下有期徒刑。


司法院資訊處製作；財團法人民間司法改革基金會備份。
